最高法院刑事判決　　　　　　　　　　　　　　　八十六年度台上字第五一七四號
　　上訴人　甲○○
右上訴人因恐嚇取財案件，不服台灣高等法院花蓮分院中華民國八十六年六月二十五
日第二審更審判決（八十六年度上更(一)字第一四號，起訴案號：台灣花蓮地方法院檢
察署八十三年度偵字第三六八六號），提起上訴，本院判決如左：
    主  文
上訴駁回。
    理  由
按刑事訴訟法第三百七十七條規定，上訴於第三審法院，非以判決違背法令為理由，
不得為之。是提起第三審上訴，應以原判決違背法令為理由，係屬法定要件。如果上
訴理由狀並未依據卷內訴訟資料，具體指摘原判決不適用何種法則或如何適用不當，
或所指摘原判決違法情事，顯與法律規定得為第三審上訴理由之違法情形，不相適合
時，均應認其上訴為違背法律上之程式，予以駁回。本件上訴人甲○○上訴意旨略謂
：刑法第三百四十六條第一項之恐嚇取財罪，以將來之惡害恫嚇被害人，使其交付財
物為要件，依原判決所認定之事實，上訴人並未將「將來之惡害恫嚇被害人」，原判
決認成立恐嚇取財罪，有違刑事訴訟法第三百七十八條之規定；原審未就上訴人所提
出之會單及王見、鍾德興二人出具之證明書加以調查，遽認被害人廖金生未積欠上訴
人新台幣（下同）五千元會款之事，有應於審判期日調查之證據未予調查之違法云云
。惟查原判決認定上訴人有其事實欄所載之犯行，已詳述其所憑之證據及認定之理由
。對於上訴人否認犯罪所為之辯解，並提出五千元會單與王見、鍾德興出具之證明書
，主張廖金生另欠其五千元會款等情，均已依調查所得之卷證資料，認屬飾責之詞，
上訴人提出之會單上並無標會紀錄，王見、鍾德興之證明書亦無關參加廖金生五千元
互助會之記述，不足證明廖金生有積欠上訴人五千元會款情事，皆逐一於理由欄內詳
加指駁及說明。顯無上訴意旨所謂就上開會單與證明書未加調查之情事存在。復查刑
法恐嚇取財罪所稱之恐嚇，係指以危害通知他人，使該他人主觀上生畏怖之行為，此
項危害之通知，非僅限於將來之危害，其於現時以危害相加者，亦應包括在內，故對
被害人施以強暴、脅迫，倘被害人尚有幾分自由意思，在社會一般通念上，僅心生畏
怖而未達不能抗拒之程度者，仍屬本罪所稱恐嚇之範疇。原判決於事實欄確認上訴人
與李世明（業經台灣高等法院另案判決論處罪刑確定）非法剝奪廖金生之行動自由，
向廖金生索討會款，恐嚇廖金生須支付原欠十六萬元會款外，藉詞須另給付六萬零二
百元之非法利息，若不照章簽立本票及切結書，即無法離開，並由李世明在旁助勢，
毆打廖金生（傷害部分，未據告訴及起訴），致廖金生心生畏懼而填具本票及切結書
交付等情，理由欄三並說明上訴人等先以非法方法剝奪人之行動自由，進而以威嚇等
手段迫使尚未完全喪失意思自由之廖金生簽付超過原欠款金額之本票等行為，係牽連
犯剝奪人之行動自由罪及恐嚇取財罪。因將第一審判決關於此部分撤銷，改判仍依牽
連犯從一重論處上訴人共同意圖為自己不法之所有，以恐嚇使人將本人之物交付罪刑
，從形式上審查，並無適用法則不當之可言。上訴意旨對上開法律適用上之顯然誤解
，仍非適法之第三審上訴理由。依上開說明，應認本件上訴為違背法律上之程式，予
以駁回。
又上訴意旨雖僅就恐嚇取財罪部分為上開不合法之上訴，而該罪係屬刑事訴訟法第三
百七十六條第六款之案件，惟於修正刑事訴訟法施行前，原得上訴於第三審法院，且
已繫屬於法院，依刑事訴訟法施行法第五條第一項規定，仍應依施行前之法定程序終
結之，併此說明。
據上論結，應依刑事訴訟法第三百九十五條前段，判決如主文。
中      華      民      國    八十六    年      八      月     二十八   日
                              最高法院刑事第二庭
                                  審判長法官  施  文  仁
                                        法官  陳  炳  煌
                                        法官  張  淳  淙
                                        法官  洪  文  章
                                        法官  林  錦  芳
      右正本證明與原本無異
                                              書  記  官
中      華      民      國    八十六    年      九      月      三      日
